【裁判字號】    90,訴,652
【裁判日期】    900704
【裁判案由】    偽造有價證券
【裁判全文】
臺灣臺中地方法院刑事判決                            九十年度訴字第六五二號
    公  訴  人  臺灣臺中地方法院檢察署檢察官
    被      告  丙○○
                乙○○
                甲○○
右列被告等因偽造有價證券案件，經檢察官提起公訴（八十九年度偵字第九四一八號
），本院判決如左：
    主  文
丙○○、乙○○、甲○○共同行使偽造之有價證券，丙○○、乙○○各處有期徒刑壹
年貳月；甲○○累犯，處有期徒刑壹年參月。扣案偽造之第四期公益彩券（編號為0
0－000000－000號）壹張，沒收。
    事  實
一、丙○○、乙○○、甲○○（前於民國八十五年間先後因違反麻醉藥品管理條例、
    詐欺、違反槍砲彈藥刀械管制條例等案件，分別經判處有期徒刑九月、三月、六
    月確定，三案接續執行，於八十六年六月二日執行完畢）三人明知第四期編號0
    0－000000－000號未中獎之公益彩券，係經不詳姓名年籍之人以剪裁
    其他彩券上「＄一○○○壹仟元」再黏貼其上之方式所偽造而成中獎新台幣（下
    同）一千元之有價證券，竟基於共同行使犯意之聯絡，推由甲○○於八十九年三
    月十六日十四時四十分許，持向臺灣銀行豐原分行（設於臺中縣豐原市○○路三
    ○二號）兌換獎金而行使之，為該銀行承辦人張淑微當場發現而報警查獲，並扣
    得該偽造之公益彩券乙張。
二、案經台中縣警察局豐原分局報請臺灣臺中地方法院檢察署檢察官偵查起訴。
    理  由
一、訊據被告丙○○、乙○○、甲○○三人皆矢口否認有何行使偽造有價證券之犯行
    ，被告丙○○辯稱：平日以在台中縣豐原市○○路臺灣銀行豐原分行前販售公益
    彩券為業，因需現金，故自家中客人拿來換的彩券中隨手拿一張去向伊舅舅乙○○換一千元現金，交乙○○的彩券確實是有中獎的云云；被告乙○○辯稱：彩券
    係丙○○拿來換現金，拿來時伊沒有看，後因欠甲○○錢，才將該彩券交付甲○○清償債務，不知係偽造云云；被告甲○○則辯稱：該彩券係乙○○交付予伊以
    清償一千元之債務，伊第一次看到彩券，不知係偽造云云。惟查，扣案之公益彩
    券最初確係由被告丙○○處提出，業據被告丙○○於警訊、偵查中供承不諱，被
    告丙○○嗣於本院審理中翻異前詞，改稱扣案之公益彩券非其所提出，委屬卸責
    之詞，不足採信；而稽諸扣案之公益彩券係以裁割其他彩券上之「＄一○○○壹
    仟元」字樣後再加黏貼，黏貼後邊線不齊，且背景紅色斜紋之方向顯然左右不同
    ，偽造之痕跡極為明顯，此有卷附之公益彩券可資為證，復經證人張淑微於警訊
    時證述詳實，被告丙○○自承平日係以幫其母販售公益彩券為業，乃屬對公益彩
    券之辨識具相當知識、技能之人，且因其係以販售公益彩券為業，於有客人持中
    獎彩券前來兌換現金時，事關生計、盈虧，必會詳加查閱，被告丙○○絕無未能
    發覺扣案之公益彩券係屬經裁割黏貼偽造之可能，要不可能猶讓該客人兌換現金
    ；而被告乙○○、甲○○雖均辯稱係輾轉取得扣案之公益彩券，然被告乙○○、
    甲○○如確係輾轉取得扣案公益彩券之人，於收受之時衡情必會加以查看以確認
    彩券是否確有中獎，而以扣案公益彩券偽造痕跡之明顯，被告乙○○、甲○○亦
    絕無不能發現之理，按諸常情應會當場拒絕收受，縱當場未發覺係屬偽造之彩券
    ，事後發現為偽造後，亦應逕自向前手說明、爭論，焉有繼續轉交他人或持向銀
    行對獎之理，被告三人前開所辯各詞，均悖於常情，要係卸責之詞，不足採信。
    本案事證明確，被告三人右揭犯行，洵足認定。
二、按有價證券之變造，係指該證券本身原具有價值，僅將其內容加以變更者而言，
    未中獎之愛國獎券，其本身已無價值，一經改造使與中獎號碼相符，即能行使其
    券面所載之權利，自係偽造有價證券而非變造（最高法院四十一年度台上字第九
    十六號判例參照）。核被告丙○○、乙○○、甲○○所為，均係犯刑法第二百零
    一條第二項之行使偽造之其他有價證券罪。被告三人間就前揭犯行有犯意聯絡、
    行為分擔，均為共同正犯。又被告甲○○前於八十五年間先後因違反麻醉藥品管
    理條例、詐欺、違反槍砲彈藥刀械管制條例等案件，分別經判處有期徒刑九月、
    三月、六月確定，三案接續執行，於八十六年六月二日執行完畢，有臺灣高等法
    院被告全國前案紀錄表在卷可按，其於有期徒刑執行完畢後，五年內再犯本件有
    期徒刑以上之罪，為累犯，應依刑法第四十七條之規定，加重其刑。爰審酌被告
    為圖私利以致觸法，其犯罪之動機、目的、手段尚屬平和、行使之偽造有價證券
    所載金額甚微、然其所為破壞金融秩序、犯罪所生之損害及犯後猶一再飾詞圖卸
    刑責等一切情狀，分別量處如主文所示之刑。至扣案之第四期公益彩券（編號為
    00－000000－000號）乙張，係屬偽造之有價證券，不問屬於犯人與
    否，應依刑法第二百零五條之規定，宣告沒收。
據上論斷，應依刑事訴訟法第二百九十九條第一項前段，刑法第二十八條、第二百零
一條第二項、第四十七條、第二百零五條，罰金罰鍰提高標準條例第一條前段，判決
如主文。
中      華      民      國      九十      年      七      月      四    日
                                  臺灣臺中地方法院刑事第二庭
                                        法  官  呂  麗  玉
右正本證明與原本無異。
如不服本判決，應於判決送達後十日內向本院提出上訴狀，上訴於臺灣高等法院臺中
分院( 須附繕本 )。
                            書記官
中      華      民      國      九十      年      七      月      四    日
刑法第二百零一條第二項
意圖供行使之用，而偽造、變造公債票、公司股票或其他有價證券者，處三年以上十
年以下有期徒刑，得併三千元以下罰金。
行使偽造、變造之公債票、公司股票或其他有價證券，或意圖供行使之用，而收集或
交付於人者，處一年以上七年以下有期徒刑，得併科三千元以下罰金。
刑法第二百零五條
偽造、變造之有價證券、郵票或印花稅票及前條之器械、原料，不問屬於犯人與否，
沒收之。


司法院資訊處製作；財團法人民間司法改革基金會備份。
